最高法院民事裁定　　　　　　　　　　111年度台上字第786號
上　訴　人　陳韻如
訴訟代理人　周德壎律師
被 上訴 人　陳天厚
　　　　　　林家慶
　　　　　　林威男
上列當事人間請求履行買賣契約等事件，上訴人對於中華民國11
0年11月9日臺灣高等法院第二審判決（110年度重上字第128號）
，提起上訴，本院裁定如下：
    主  文
上訴駁回。
第三審訴訟費用由上訴人負擔。
    理  由
按上訴第三審法院，非以原判決違背法令為理由，不得為之。又
提起上訴，上訴狀內應記載上訴理由，表明原判決所違背之法令
及其具體內容，暨依訴訟資料合於該違背法令之具體事實，其依
民事訴訟法第469條之1規定提起上訴者，並應具體敘述為從事法
之續造、確保裁判之一致性或其他所涉及之法律見解具有原則上
重要性之理由。同法第467條、第470條第2 項定有明文。而依同
法第468 條規定，判決不適用法規或適用不當者，為違背法令；
依同法第469 條規定，判決有該條所列各款情形之一者，為當然
違背法令。是當事人提起上訴，如以同法第469 條所列各款情形
為理由時，其上訴狀或理由書應表明該判決有合於各該條款規定
情形之具體內容，及係依何訴訟資料合於該違背法令之具體事實
。如依同法第468 條規定，以原判決有不適用法規或適用法規不
當為理由時，其上訴狀或理由書應表明該判決所違背之法令條項
，或有關司法院解釋或憲法法庭裁判字號，或成文法以外之習慣
或法理等及其具體內容，暨係依何訴訟資料合於該違背法令之具
體事實，並具體敘述為從事法之續造、確保裁判之一致性或其他
所涉及之法律見解具有原則上重要性之理由。上訴狀或理由書如
未依上述方法表明，或其所表明者與上開法條規定不合時，即難
認為已合法表明上訴理由，其上訴自非合法。本件上訴人對於原
判決提起上訴，雖以該判決違背法令為由，惟核其上訴理由狀所
載內容，係就原審取捨證據、認定事實及解釋契約之職權行使，
所論斷：上訴人於民國94年8 月11日與被上訴人陳天厚簽訂土地
買賣契約書（下稱系爭契約），係為解決兩造合資購買坐落臺北
市○○區○○段0○段00000000地號土地（下各稱其地號，合稱
系爭土地）其中46地號土地遭上訴人擅自設定抵押權貸款及涉犯
偽造文書罪嫌之紛爭。系爭契約第2 條前段約定及右上角計算式
，可知兩造合資購買系爭土地共654平方公尺，陳天厚占55%可分
得359.7平方公尺，扣除已取得175-4地號土地（全部）121 平方
公尺，在46地號土地尚有238.7 平方公尺，由上訴人以新臺幣（
下同）700 萬元購得後，46地號土地全部成為上訴人所有。且陳
天厚於簽約後，僅交付上訴人原先保管持有之46地號而無 175-4
地號土地之所有權狀；暨陳天厚於88年間以2000餘萬元取得46地
號238.7平方公尺及175-4地號土地，不可能於94年間以700 萬元
出售上訴人等情。堪認上訴人於系爭契約僅買受46地號土地238.
7平方公尺，175-4地號土地已全歸陳天厚所有。上訴人依系爭契
約未對陳天厚取得請求移轉175-4 地號土地之債權，復未舉出任
何證據，其以先位之訴，主張陳天厚以95年3 月29日之買賣為由
，於同年4月11日將175-4地號土地所有權移轉登記（下稱系爭物
權登記）予被上訴人林家慶及林威男（下稱林家慶等2 人），係
虛偽買賣之債權及物權行為，依民法第242條、第113條規定及系
爭契約，請求確認陳天厚與林家慶等2 人間系爭買賣之債權行為
及物權行為均不存在，林家慶等2 人應塗銷系爭物權登記，陳天
厚再將175-4 地號土地所有權移轉登記予伊，均屬無據，為無理
由。再以備位之訴，主張陳天厚無法移轉登記175-4 地號土地所
有權予伊，依民法第226條第1項規定，請求陳天厚賠償給付不能
之損害2854萬8000元本息，亦為無理由，不應准許等情，指摘其
為不當。並就原審已論斷者，泛言理由不備之違誤，而非表明該
判決所違背之法令及其具體內容，暨依訴訟資料合於該違背法令
之具體事實，並具體敘述為從事法之續造、確保裁判之一致性或
其他所涉及之法律見解具有原則上重要性之理由，難認已合法表
明上訴理由。依首揭說明，應認其上訴為不合法。
據上論結，本件上訴為不合法。依民事訴訟法第481條、第444條
第1項、第95條、第78條，裁定如主文。
中    華    民    國   111    年    3     月    10    日
                      最高法院民事第五庭
                          審判長法官  袁  靜  文  
                                法官  陳  靜  芬  
                                法官  石  有  為  
                                法官  許  秀  芬  
                                法官  林  金  吾  
本件正本證明與原本無異
                                      書  記  官
中    華    民    國   111    年    3     月    24    日